臺灣新竹地方法院民事判決　九十三年度勞訴字第一號
原　　　告　　丁○○
訴訟代理人　　朱昭勳律師
複　代理人　　李幸容
被　　　告　　朧躍工程有限公司
法定代理人　　乙○○
訴訟代理人　　林思銘律師
右　一　人
複　代理人　　甲○○
訴訟代理人　　劉雅萍律師
右　一　人
複　代理人　　己○○
上為當事人間請求損害賠償事件，本院於民國九十四年二月三日
辯論終結，判決如左：
    主      文
被告應給付原告新台幣伍拾柒萬參仟柒佰伍拾元，及自民國九十
二年九月十一日起至清償日止，按年息百分之五計算之利息。
原告其餘之訴駁回。
訴訟費用由被告負擔百分之七十二，餘由原告負擔。
本判決原告勝訴部分，於原告以新台幣壹拾玖萬伍仟元為被告供
擔保後，得假執行。
原告其餘假執行之聲請駁回。
    事實及理由
一、原告主張：
（一）原告為訴外人陳興發之父，訴外人陳興發生前在被告公司
      任職，嗣於九十二年五月十四日工途中發生車禍，因頭部
      鈍力損不治死亡，查被害人陳興發之薪資為新台幣（下同
      ）三萬四千一百元，惟被告竟僅以一萬六千五百元為月投
      保薪資為其加入勞工保險，嗣訴外人陳興發死亡後，勞工
      保險局即依勞工保險條例第六十四條之規定，賠償原告四
      十五個月之月投保薪資七十四萬二千五百元，以致原告減
      領勞保死亡給付七十九萬二千元（34100×45＝0000000，
      0000000－000000＝792000），為此依勞工保險條例第七
      十二條及民法第一百八十四條第二項規定，請求被告負損
      害賠償責任。
（二）對被告抗辯之陳述：
      (1)被告辯稱訴外人陳興發生前同意將投保勞工保險之月投
        保薪資以多報少，且有一度拒絕參加勞工保險之情形，
        原告否認之，縱然屬實，惟勞工保險屬強制保險，參加
        與否及投保金額並非受僱人得片面決定，僱主未依法為
        勞工投保，或投保薪資以多報少，均屬僱主之責任，被
        告不得據此免責。
      (2)訴外人陳興發雖有參加南山人壽之團體保險，被告並為
        訴外人陳興發支付一半之保險費，惟南山人壽之保險契
        約與勞工保險之死亡給付，一為私法上之約定，一為公
        法上之規定，性質不同，本可分別申領，被告主張以原
        告受領之南山人壽保險給付抵勞工保險之死亡給付，於
        法無據。
  並聲明：(1)被告應給付原告七十九萬二千元，及自起訴狀繕本
  供擔保請准宣告假執行。
二、被告抗辯：
（一）按訴外人陳興發至被告朧躍工程有限公司工作時，曾向被
      告表示渠不希望以實際薪資投勞工保險，蓋被告若以其實
      際薪資投保，將來渠需要繳納較多之所得稅，因而訴外人
      陳興發遂要求被告以一萬六千五百元加保，業經證人庚○○、丙○○、戊○○到庭證述屬實，是本件被告既係在訴
      外人陳興發同意下始以一萬六千五百元投保勞工保險，被
      告實無故意以多報少之事實，原告主張被告以多報少造成
      其受有損害一語，誠屬不實；況且，由原告所檢附之薪資
      袋可知，被告每月發給薪資予訴外人陳興發時，皆會在薪
      資袋上註明該月工作天數、月薪資、加班薪資以及勞健保
      費，而被告朧躍工程有限公司在訴外人陳興發薪資袋上已
      明顯記載訴外人陳興發所負擔之勞保費為二百一十元，訴
      外人陳興發不曾向被告表示異議過，足見訴外人陳興發對
      於被告以一萬六千五百元為其加入勞工保險乙事早已知悉
      ，原告陳稱訴外人陳興發對此並不知悉，顯屬狡辯，尚難
      採信。
（二）復按違反保護他人之法律，致生損害於他人者，負賠償責
      任。但能證明其行為無過失者，不在此限，民法第一百八
      十四條第二項定有明文；退萬步言之，縱認被告將訴外人
      陳興發之投保薪資總額以多報少，違背勞工保險條例之相
      關規定，惟按由上開證人丙○○及被告法定代理人乙○○
      等人之證述，可知被告是應訴外人陳興發之要求下，始未
      以訴外人陳興發之實際薪資投保勞工保險，足見被告並任
      何無過失可言，從而，被告自毋庸就原告之損失，負賠償
      責任，再按，有關勞工因遭遇職業災害，雇主自應依勞動
      基準法第五十九條規定予以補償。但如同一事故，已由勞
      工保險、其他保險（雇主負擔保費），或類似省營事業單
      位原以給付職災補償為宗旨之撫恤救助辦法發給之勞工撫
      恤金及殮葬補助費等自可抵充，內政部七十四年八月二十
      二日（74）台內勞字第三三七四五二號函參照，本件訴外
      人陳興發至被告公司任職後，被告公司曾幫其投保一百萬
      元之團體保險，該筆保險費被告負擔一半，而今原告已受
      領該筆保險無訛，職故，揆諸上開內政部七十四年八月二
      十二日（74）台內勞字第三三七四五二號函令意旨，被告
      自得就原告請求之金額予以主張抵充。
      並聲明：原告之訴駁回。
三、兩造不爭執之事實
（一）訴外人陳興發於九十二年五月十四日前係受僱於被告。
（二）訴外人陳興發於九十二年五月十四日上班途中發生車禍死
      亡。
（三）被告為陳興發投保勞工保險之月投保薪資為一萬六千五百
      元（見本院卷第一○九頁）。
（四）訴外人陳興發死亡後，原告向勞工保險局領取職業傷病死
      亡給付四十五個月計七十四萬二千五百元（勞工保險局核
      定函見本院卷第九八頁）。
（五）被告有為訴外人陳興發投保南山人壽保險股份有限公司之
      團體壽險，由被告及訴外人陳興發各負擔一半保險費，訴
      外人陳興發死亡後，原告依上開團體保險契約受領死亡給
      付一百萬元（理賠通知書見本院卷第九九頁）。
四、得心證之理由
    本件兩造之爭點為（一）訴外人陳興發有無同意以一萬六千
    五百元為勞工保險月投保薪資？（二）如有同意，被告是否
    仍須負勞工保險法第七十二條第二項及侵權行為之賠償責任
    ？（三）原告因被告短報薪資所受損害金額為何？（四）被
    告為訴外人陳興發另行投保南山人壽團體壽險，並支付一半
    保費，南山人壽賠付之保險金一百萬元能否抵充損害賠償？
    茲分述如下：
（一）訴外人陳興發有無同意以一萬六千五百元為勞工保險月投
      保薪資？
      被告雖抗辯訴外人陳興發同意以一萬六千五百元為勞工保
      險月投保薪資，以節省所得稅及保費支出云云，並舉證人
      庚○○、丙○○、戊○○為證，惟為原告所否認，經查，
      證人庚○○證稱：「我們曾經聽他說要退勞保，加入漁保
      ，說保費比較便宜，並且拜託證人丙○○去向被告法定代
      理人乙○○講，因為他個性比較內向。我有勸他不要退，
      因為他每個月也才繳四百多元的保費」。證人丙○○證稱
      ：「我有幫他去講，可是被告法定代理人乙○○說不行，
      我再回來告訴陳興發，我們也有勸他不要退，之後不到半
      年他就出車禍去世」。證人戊○○證稱：「我有聽他說他
      家庭負擔很重，每個月要拿三萬元給他爸爸，要退勞保」
      （見本院卷第一二四頁）。證人上開證述之內容，僅能證
      明訴外人陳興發有退出勞保之意思，並央請證人丙○○代
      為向被告法定代理人表達，惟嗣經被告法定代理人拒絕，
      尚無法證明訴外人陳興發有同意被告將月投保薪資以多報
      少之事實。又訴外人陳興發之薪資袋上雖有載明自薪資中
      扣繳勞保費二百一十元，惟訴外人陳興發係藍領階級勞工
      ，未必熟悉勞工法令及勞工保險保費負擔之方式，亦難僅
      憑上開記載，即認定訴外人陳興發知悉被告為其申報之月
      投保之薪資為一萬六千五百元，被告辯稱訴外人陳興發有
      同意以一萬六千五百元為月投保薪資云云，尚難採信。
（二）如有同意，被告是否仍須負勞工保險法第七十二條第二項
      及侵權行為之賠償責任？
      退步言之，縱認被告所辯訴外人陳興發有同意以一萬六
      千五百元為勞工保險月投保薪資之事實為真，惟按勞工保
      險為強制險，參加與否及投保薪資之數額非可取決於受僱
      人之意願，縱受僱人不願參加，僱用人仍有為其投保之義
      務，被告尚不得以此抗辯主張免除責任。按勞工保險條例
      第七十二條第二項規定：「投保單位不依本條例之規定辦
      理投保手續者，按自僱用之日起，至參加保險之日止應負
      擔之保險費金額，處以二倍罰鍰。勞工因此所受之損失，
      並應由投保單位依本條例規定之給付標準賠償之」。又民
      法第一百八十四條第二項規定：違反保護他人之法律，致
      生損害於他人者，負賠償責任。被告違反法律上之強制義
      務，自屬違反保護他人之法律，致原告等未能足額領取職
      業傷病之死亡給付，其間有相當之因果關係，構成侵權行
      為，洵堪認定，原告依勞工保險條例第七十二條第一項及
      民法第一百八十四條第二項侵權行為之法律關係，訴請被
      告賠償損害，自屬正當。
（三）原告因被告短報薪資所受損害金額為何？
      被告主張訴外人陳興發自九十一年十一月至九十二年五月
      實際之薪資數額如其提出之薪資明細表所示（見本院卷第
      六○頁），為原告所不爭執，本院將前開資料函請勞工保
      險局核算，訴外人陳興發依法應領取之職業傷病死亡給付
      為若干，該局答覆稱：訴外人陳興發九十一年十一月至九
      十二年一月間三個月之平均薪資為四萬一千六百一十四元
      ，依勞工保險條例第十四條第二項規定，其自九十二年三
      月起之月投保薪資應申報為四萬二千元，則訴外人陳興發
      死亡當月起前6個月之平均月投保薪資應為二萬九千二百
      五十元，依勞工保險條例第六十四條之規定，應發給四十
      五個月之職業傷病死亡給付一百三十一萬六千二百五十元
      （29250×45＝0000000元），有該局九十三年十二月二十
      八日保給命字第09360648680號函一份在卷可稽，依此計
      算，原告因被告短報薪資所受之損害金額為五十七萬三千
      七百五十元（0000000－000000＝573750元）。
（四）被告為訴外人陳興發另行投保南山人壽團體壽險，並支付
      一半保費，南山人壽賠付之保險金一百萬元能否抵充損害
      賠償？
      被告主張其為訴外人陳興發投保南山人壽之團體保險，保
      險費由被告及訴外人陳興發各負擔一半，訴外人陳興發死
      亡後，原告已受領保險給付一百萬元之事實，為原告所不
      否認，被告固主張原告受領之保險給付，得予抵充被告應
      負之賠償金額云云，惟查，原告受領南山人壽之保險給付
      係基於私法上之契約，與勞工保險條例之保險給付屬於公
      法上之給付，性質上有所不同，且原告基於給付保險費而
      領取南山人壽之團體險之保險金，與基於勞工保險條例第
      七十二條之規定請求損害賠償，亦為各別之原因，被告主
      張以團體保險之保險給付抵充勞工保險條例第七十二條第
      二項之損害賠償責任，尚屬無據。至於被告提出之內政部
      七十四年八月二十二日 (74)台內勞字第三三七四五二號
      函釋：「勞工因遭遇職業災害，雇主應依勞動基準法第五
      十九條規定予以補償。但如同一事故已由勞工保險、其他
      保險 (雇主負擔保費)，或類似省營事業單位『原以給付
      職災補償為宗旨』之撫恤救助辦法發給之勞工撫恤金及殮
      葬補助費等自可抵充」，係針對同一職業災害事故，雇主
      應給付勞工之職業災害補償，與其他「原以給付職災補償
      為宗旨」之勞工保險、其他保險或撫恤救助辦法，所提供
      之保障範圍相同，始得以其他保險或撫恤救助辦法發給之
      保險金、撫恤金及殮葬補助費抵充，本件被告為原告投保
      之團體保險，保險給付之範圍涵括壽險、意外險、醫療給
      付等（見本院卷第六一、六三頁團體保險要保書所訂之保
      險計劃），並專非以給付職災補償為宗旨，與上開函釋所
      指情形不同，無法援用。
（五）從而，原告本於勞工保險條例第七十二條第二項及民法第
      一百八十四條第二項之法律關係，訴請被告賠償五十七萬
      三千七百五十元，及自起訴狀繕本送達之翌日即九十二年
      九月十一日起至清償日止，按年息百分之五計算之利息之
      範圍內，為有理由，應予准許，逾此部分，則非正當，應
      予駁回。
五、假執行之宣告：
    原告陳明願供擔保，請求宣告假執行，就原告勝訴部分，核
    無不合，茲酌定相當擔保金額，予以准許。至於其敗訴部分
    ，假執行之聲請失其依據，應予駁回。
六、訴訟費用負擔之依據：民事訴訟法第七十九條。
中　　華　　民　　國　　94　　年　　2 　　月　　24　　日
                  民事第二庭    法  官　彭洪英
上為正本係照原本作成。
如對本判決上訴須於判決送達後二十日內向本院提出上訴狀。
                                書記官　吳美雲
中　　華　　民　　國　　94　　年　　2 　　月　　24　　日
